臺灣宜蘭地方法院行政訴訟判決
110年度交字第35號
原      告  李鴻杰  
被      告  交通部公路總局臺北區監理所

代  表  人  梁郭國  
上列當事人間交通裁決事件，原告不服被告民國110年7月21日北
監宜裁字第43-Q00000000號違反道路交通管理事件裁決書，提起
行政訴訟，本院判決如下：
    主  文
原告之訴駁回。
訴訟費用新臺幣參佰元由原告負擔。
    事實及理由
一、程序事項：
　　本件係因原告不服被告民國110年7月21日北監宜裁字第43-Q
    00000000號違反道路交通管理事件裁決書（下稱原處分）裁
    處如附表原處分處罰主文所示之處罰，提起行政訴訟，經核
    屬行政訴訟法第237條之1第1項第1款規定之交通裁決事件，
    爰依同法第237條之7規定，不經言詞辯論，逕為判決。
二、事實概要：
　　緣原告於110年7月14日下午10時40分，駕駛訴外人邱嫦娥所
    有車牌號碼000-0000號自用小客車（下稱系爭車輛）返回宜
    蘭縣○○鄉○○巷0號處（下稱系爭地點）時，因有「拒絕接受
    酒精濃度測試之檢定」之違規事實（下稱系爭違規事實），
    為宜蘭縣政府警察局於110年7月14日填製宜警交字第Q00000
    000號舉發違反道路交通管理事件通知單（下稱系爭舉發通
    知單）予以舉發，記載應到案日期為110年8月28日前，應到
    案處所為宜蘭監理站，並移送被告處理。原告於110年7月21
    日提出陳述意見，被告仍認定原告有上開違規事實，爰依道
    路交通管理處罰條例第35條第4項第2款規定，以原處分裁處
    原告如附表處罰主文所示。原告不服，遂提起本件行政訴訟
    。
三、原告起訴主張：警方未告知我拒測後所應負之法律責任。本
    人在場時表示願接受酒精檢測，是執勤人員向本人指示說我
    已拒絕兩次，不行再進行酒精檢測。並聲明：原處分撤銷。
四、被告答辯：原告具警職身分，係宜蘭縣政府三星分局督導人
    員督勤期間，發現原告駕駛系爭車輛返回勤務駐地即系爭地
    點時，身具酒味酒容，督導人員爰依「警察人員駕車安全考
    核實施要點」第3點第6項「嚴禁無照、酒後駕車、闖越平交
    道或闖紅燈及其他違反交通法規情事」規定，施以內部管理
    措施，復依同規定第6點第l項前段進行查辦之酒駕自檢案件
    ，與警察機關攔查、取締一般民眾酒駕案件之發動程序有別
    。原告酒駕拒測過程，均全程予以錄音、錄影，並依道路交
    通管理處罰條例第35條第4項規定，於督導人員宣讀酒駕拒
    測相關法律效果後，始進行扣車等強制處分作為。是原告確
    於前揭時地有「拒絕接受酒精濃度測試之檢定」之系爭違規
    事實，被告依道路交通管理處罰條例第35條第4項第2款、第
    67條第2項及違反道路交通管理事件統一裁罰基準及處理細
    則第41條第4項、第43條規定，以原處分裁處原告如附表處
    罰主文所示，應無違誤。並聲明：原告之訴駁回。
五、本院之判斷：
㈠、按汽機車駕駛人有拒絕接受酒精濃度測試檢定之情形者，處
    新臺幣（下同）18萬元罰鍰，並當場移置保管該汽機車、吊
    銷其駕駛執照及施以道路交通安全講習；汽車所有人、駕駛
    人違反本條例，經主管機關裁決書送達後逾30日之不變期間
    未向管轄之地方法院行政訴訟庭提起撤銷訴訟，或其訴訟經
    法院裁判確定，而不繳納罰鍰或不繳送汽車牌照、駕駛執照
    者，依下列規定處理之：一、經處分吊銷汽車牌照或駕駛執
    照者，由公路主管機關逕行註銷…三、罰鍰不繳納者，依法
    移送強制執行 ；汽車駕駛人，曾依第29條第4項、第30條第
    3項、第35條第3項前段、第4項前段、第43條第2項、第3項
    、第45條第3項、第61條第1項第3款、第4款後段、第62條第
    4項前段規定吊銷駕駛執照者，3年內不得考領駕駛執照，道
    路交通管理處罰條例第35條第4項第2款、第65條第1項第1、
    3款、第67條第2項分別定有明文。又按汽車駕駛人拒絕配合
    實施本條例第35條第1項第1款檢測者，應依下列規定處理：
    一、告知拒絕檢測之法律效果：㈠拒絕接受酒精濃度測試檢
    定者，處18萬元罰鍰，吊銷駕駛執照；肇事致人重傷或死亡
    者，並得沒入車輛。㈡如於5年內第2次違反本條例第35條第4
    項第1款或第2款規定者，處36萬元罰鍰，第3次以上者按前
    次違反本項所處罰鍰金額加罰18萬元，吊銷駕駛執照；肇事
    致人重傷或死亡者，並得沒入車輛。二、依本條例第35條第
    4項或第5項製單舉發。三、有肇事者，強制移由受委託醫療
    或檢驗機構對其實施血液或其他檢體之採樣及測試檢定；行
    為人有本條例之情形者，應填製舉發違反道路交通管理事件
    通知單（以下簡稱通知單），並於被通知人欄予以勾記，其
    通知聯依下列規定辦理：一、當場舉發者，應填記駕駛人或
    行為人姓名、性別、出生年月日、地址、身分證統一編號及
    車主姓名、地址、車牌號碼、車輛種類。被查獲之駕駛人或
    行為人為受處分人時，應於填記通知單後將通知聯交付該駕
    駛人或行為人簽名或蓋章收受之；拒絕簽章者，仍應將通知
    聯交付該駕駛人或行為人收受，並記明其事由及交付之時間
    ；拒絕收受者，應告知其應到案時間及處所，並記明事由與
    告知事項，視為已收受，違反道路交通管理事件統一裁罰基
    準及處理細則第19條之2第5項、第11條第1項第1款亦分別定
    有明文。
㈡、原告於110年7月14日下午10時40分駕駛系爭車輛返回系爭地
    點，因有系爭違規事實，為宜蘭縣政府警察局於110年7月14
    日填製系爭舉發通知單予以舉發，記載應到案日期為110年8
    月28日前，應到案處所為宜蘭監理站，並移送被告處理。原
    告於110年7月21日提出陳述意見，被告仍認定原告有上開違
    規事實，爰依道路交通管理處罰條例第35條第4項第2款規定
    ，以原處分裁處原告如附表處罰主文所示，有系爭舉發通知
    單（本院卷第25頁）、原處分（本院卷第11頁）、採證影像
    光碟（本院卷第19頁）可參。
㈢、原告雖主張：原告在場時表示願接受酒精檢測，是執勤人員
    稱原告拒絕兩次，不再進行酒精檢測，且警方未告知拒測後
    所應負之法律責任等語。經本院勘驗結果，原告確於員警詢
    問是否同意進行酒測時表示「我拒測」重覆四次。嗣員警向
    原告宣達拒測之法律效果時雖曾改稱沒有拒絕酒測，然仍堅
    稱原告並未酒駕，並拒絕於拒測法律效果確認單及舉發通知
    單上簽名等情，有勘驗筆錄為證（本院卷第49至63頁）。原
    告上開主張，與事實不符，難認可採。原告有系爭違規事實
    ，應堪認定。
六、綜上所述，本件原告既有前揭「拒絕接受酒精濃度測試之檢
    定」之違規行為明確，被告援引道路交通管理處罰條例第65
    條第4項第2款規定，以原處分裁處原告罰鍰18萬元，吊銷駕
    駛執照，並應參加道路交通安全講習，核無違誤。原告訴請
    撤銷原處分，為無理由，應予駁回。
七、本件判決基礎已臻明確，兩造其餘之攻擊防禦方法及訴訟資
     料經本院斟酌後，核與判決結果不生影響，故無一一論述
    之 必要，併予敘明。
八、本件第一審裁判費為300元，應由原告負擔，爰確定第一審 
     訴訟費用額為原告已繳費之起訴裁判費300元。
九、據上論結，本件原告之訴為無理由，依行政訴訟法第237條
    之7、第237條之8第1項、第98條第1項前段，判決如主文
中　　華　　民　　國　　110 　年　　12　　月　　8 　　日
                  行政訴訟庭　法　官　謝佩玲
以上正本係照原本作成。
如不服本判決，應於判決送達後20日內，向本院提出上訴狀並表
明上訴理由（原判決所違背之法令及其具體內容或依訴訟資料可
認為原判決有違背法令之具體事實），其未載明上訴理由者，應
於提出上訴後20日內向本院補提理由書（上訴狀及上訴理由書均
須按他造人數附繕本，如未按期補提上訴理由書，則逕予駁回上
訴），並應繳納上訴裁判費新臺幣750元。
中　　華　　民　　國　　110 　年　　12　　月　　8 　　日
                              書記官　陳建琪
附表：原處分處罰主文：
一、罰鍰新臺幣壹拾捌萬元整，吊銷駕駛執照，並應參加道路交
    通安全講習，罰鍰及駕駛執照限於110年8月20日前繳納、繳
    送，講習日期由辦理講習機關另行通知。
二、上開罰鍰及駕駛執照逾期不繳納、繳送者：
㈠、罰鍰依法移送強制執行，並自處分確定之日起，逕行註銷駕
    駛執照。倘案經提起行政訴訟，則以法院裁判確定日為註銷
    日。
㈡、駕駛執照吊（註）銷後，自吊（註）銷之日起3年內不得重新考領駕駛執照。